臺灣高雄地方法院刑事附帶民事訴訟判決　　　九十三年度附民字第一二三號
　　原　　　告　乙　○
　　訴訟代理人　丙○○
　　被　　　告　甲○○
右列被告因偽造文書等案件（本院九十三年度訴緝字第一六號），經原告提起附帶民
事訴訟，請求損害賠償，本院於民國九十三年九月一日言詞辯論終結，判決如左︰
    主  文
被告應給付原告新台幣壹佰捌拾萬元。
原告其餘之訴駁回。
    事  實
甲、原告方面：
一、聲明：被告應給付原告新台幣（下同）二百十八萬元。
二、陳述：原告與訴訟代理人丙○○係朋友關係，車牌號碼ＶＪ－二六八九號自小客
    車係丙○○所購買，登記在原告名下，平常由丙○○與原告乙○共同使用該車，
    丙○○因缺錢而向高雄市鹽埕區「中和當舖」，以一百萬元典當上開自小客車，
    嗣經他人介紹認識被告，雙方遂於民國（下同）八十七年十一月十九日，約定由
    被告無息借貸一百萬元予丙○○，由丙○○持向中和當鋪贖回上開自小客車後交
    由被告使用，而於丙○○償還上開一百萬元借款時，被告應返還該車，其間如需
    買賣該車必須經原告及丙○○同意，被告不得私自處分。詎被告竟未經原告及丙
    ○○同意，即以一百二十萬元之價格委託不知情之勝億汽車商行代為出售上開自
    小客車，而於八十八年四月三日先將上開自小客車登記至被告之女友林若蓁（原
    名林靜惠）名下，再於八十八年四月六日轉過戶於他人。爰依侵權行為之法律關
    係，訴請被告給付如聲明所示之金額。
三、證據：提出被告於刑事訴訟中之筆錄，原告及訴訟代理人於刑事訴訟中之筆錄，
    證人陳素蘭、林若蓁、金鑑章於刑事訴訟中之筆錄，協議書，車主委託汽車買賣
    業代辦車輛過戶委託書，汽車過戶登記書，高雄縣政府警察局函覆，車主異動歷
    史查詢，車籍作業系統車主變動資料，高雄市監理處函覆，臺灣高等法院高雄分
    院八十九年度上訴字第六六一號刑事判決，高雄市汽車商業同業公會鑑識證明函
    等為證。
乙、被告方面：
一、聲明：判決駁回原告之訴。
二、陳述：被告借給丙○○一百萬元，另外也付了二十四萬元之貸款，故認為有權出
    賣該自小客車，另外丙○○將該自小客車交付予被告後，大約過了四日，丙○○
    即以備用鑰匙偷走該車，嗣被告尋獲該車後，為避免再度發生此類情形，被告始
    決定委託車行出賣該自小客車。又過戶的過程中，因為被告找不到原告及丙○○
    ，所以才會未經原告及丙○○同意，即委託車行出賣該自小客車等語。
三、證據：提出證人金鑑章、林若蓁、謝總銘於刑事訴訟中之筆錄等為證。
    理  由
一、按附帶民事訴訟之判決，應以刑事訴訟判決所認定之事實為據，刑事訴訟法第五
    百條前段定有明文。本件被告未經原告及丙○○之同意，逕行委託勝億汽車商行
    出賣原告所有之ＶＪ－二六八九號自小客車予第三人，並已向監理機關辦理過戶
    登之事實，業經本院以九十三年度訴緝字第一六號刑事判決所認定，參諸前揭規
    定，本院自應以上開刑事判決認定之事實為據，而系爭ＶＪ－二六八九號自小客
    車固為本院刑事判決認定係丙○○所購買而登記在原告名下，然依一般社會交易
    慣例，車籍車主登記既登記在原告名下，該車輛之處分均需由原告出具文件辦理
    ，況原告亦有權使用該自小客車，與一般因避稅或其他理由而登記他人為車主之
    情況不同，是認丙○○僅為買賣價金之出資者，系爭ＶＪ－二六八九號自小客車
    之所有人應係原告乙○，從而，原告請求被告賠償其所受損害，自屬有據。
二、次按因故意不法侵害他人之權利者，負損害賠償責任。損害賠償，除法律另有規
    定或契約另有訂定外，應以填補債權人所受損害及所失利益為限，民法第一百八
    十四條第一項前段、第二百十六條第一項分別定有明文。再按損害賠償之範圍，
    應以被害人實際所受損害為衡，最高法院十九年上字第二三一六號判例可資參照
    。
三、經查：(一)被告未經同意，逕自委託車行出賣原告所有之上開自小客車，而使車行
    於八十八年四月三日，將該車由原告名下先過戶至訴外人林若蓁名下，再於同年
    月六日將該車由訴外人林若蓁名下過戶予訴外人黃周仙花，是原告因被告之侵權
    行為而喪失系爭ＶＪ－二六八九號自小客車之所有權，其所受之實際損害範圍，
    為該自小客車於八十八年四月之市價。(二)系爭ＶＪ－二六八九號自小客車，係九
    十三年一月出廠、排氣量三一九九ＣＣ、ＢＥＮＺ廠牌（Ｓ三二○）原廠代理商
    之車輛，且於八十八年四月時，里程數約為二萬公里，故該自小客車於八十八年
    四月，在正常情況下，市價約為一百八十萬元，此有高雄市汽車商業同業公會鑑
    識證明函在卷可稽，被告就此並未爭執或提出反證供本院認定，是認原告因被告
    侵權行為所受損害係一百八十萬元，故原告請求被告賠償一百八十萬元為有理由
    ，應予准許，逾此範圍之請求，為無理由，應予駁回。
據上論結，原告之訴為一部有理由，一部無理由，應依刑事訴訟法第五百零二條，判
決如主文。
中      華      民      國    九十三    年      九      月    二十四    日
                                臺灣高雄地方法院刑事第九庭
                                    審判長  法  官     孫啟強
                                            法  官     張茹棻
                                            法  官     楊智守
右正本證明與原本無異。
如不服本判決，應於判決送達後十日內，向本院提出上訴狀。
                                             書記官    王美玲
中    華    民    國      九十三      年      九      月      二十七日
